臺灣臺北地方法院刑事判決　　　　　　　 94年度訴字第616號
公　訴　人　臺灣臺北地方法院檢察署檢察官
被　　　告　乙○○
上列被告因妨害自由等案件，經檢察官提起公訴（93年度偵字第
20403號），本院判決如下：
    主  文
乙○○共同以非法方法，剝奪人之行動自由，處有期徒刑陸月，
如易科罰金，以參佰元折算壹日。
    事  實
一、乙○○、甲○○原係喜殿企業、宏隆砂石、增福工業股份有
　　限公司之董事長及總經理，因公司債務問題而有紛爭，乙○
　　○竟與「游正雄」（音）及另三名不詳姓名之成年男子共同
　  基於傷害他人身體及妨害他人行動自由之犯意聯絡，由乙○
    ○藉口要將上揭公司資料拿予甲○○為由，誘騙甲○○於民
　　國93年5月20日晚間8時26許，至台北縣新店市○○街80巷口
    全家便利商店旁，先由上揭真實姓名不詳之男子四人，以徒
    手毆打甲○○，復由上開四名不詳姓名成年男子（起訴書誤
    載為三人）強押甲○○進入乙○○所有、車牌號碼ＤＢ─39
    59號自用小客車後，由乙○○開車載往台北縣中和市○○路
    285號「啤酒大王」108包廂而剝奪其行動自由，並於包廂內
    由上揭不詳姓名之成年男子其中三名再以徒手毆打甲○○，
    致甲○○受有眉間鼻樑處擦傷0.8公分長、右下頷紅腫傷8乘
    5 平方公分、前胸挫傷併紅腫傷8乘6平方公分、右側胸部挫
    傷併皮下出血傷10乘4平方公分、左側胸部下方皮下出血傷
    10 乘8平方公分、左手拇指淤紫傷5乘3平方公分等傷害，並
    逼迫甲○○書寫自白書2紙載明其找蕭文正向伊勒索500萬元
    ，及載明其及會計依序欠乙○○1700萬元及1300萬元之旨後
    ，交予乙○○收執，伊始於同日晚間10時許將甲○○搭載回
    其住處釋放。嗣經甲○○報警循線查獲。
二、案經甲○○訴由台北縣政府警察局新店分局報請台灣台北地
    方法院檢察署檢察官偵查起訴。
    理  由
一、訊據被告乙○○雖坦承於上揭時地由「游正雄」（音）及其
    他不詳姓名成年男子共四人對被告為上揭犯行，惟辯稱其與
    該四名不詳姓名成年男子並無犯意聯絡，這些人是其帶去要
    與告訴人協調債務，因為告訴人掏空公司資產7千多萬元，
    該四名男子其僅認識其中一位「游正雄」（音），因「游正
    雄」與其同姓為同宗朋友，故自動願意幫忙討債，其曾勸阻
    他們不要動粗，且他們逼迫甲○○書寫自白書時其並不在場
    ，事後其亦搭載告訴人回家，並無傷害、妨害自由犯行云云
    ，惟查：
（一）證人即上揭全家便利商店店員顏博緒於警、偵訊時所作筆
      錄、證人即上揭「啤酒大王」餐廳員工陳世銘於警、偵訊
      時所作筆錄及告訴人甲○○於報警時基於記憶所寫自白書
      二份，被告當庭確認內容與其所持有該二份自白書之內容
      相符，均經被告於審判程同意作為證據，本院審酌該等言
      詞、書面陳述作成時之情況，認為適當，而均有證據能力
      。
（二）本案妨害自由與傷害的犯罪事實，業經告訴人指述明確，
      並經證人顏博緒、陳世銘證述在卷，且有驗傷診斷書、監
      視錄影帶一卷及自該錄影帶畫面翻拍照片10張在卷可佐，
      依告訴人於上揭時地所書立之自白書內容以觀，告訴人自
      白其找蕭文正向被告勒索五百萬元及掏空喜殿、宏隆公司
      3千萬元，其分得1千7百萬元，會計吳美娟分得1千3百萬
      元等情，應係屬基於強大壓力下所為，核與其證稱：被告
      將伊載至啤酒大王後，由該不詳姓名之4名男子當中的3人
      打伊，當時被告也在場，被告指示該4名男子要求伊寫自
      白書，不寫就打伊，他本來要伊寫1張遺書、2張自白書，
      伊只好照他們的意思寫2張自白書，內容是由他們唸一句
      伊寫一句，寫完自白書後，被告看了很高興，就沒有要求
      伊繼續寫遺書，伊就請被告送伊回家，因為住處附近有監
      視器，就是希望有監視器作為存證等情相符，而被告代表
      喜殿公司對告訴人提出侵占案件，被告亦供稱業經臺灣士
      林地方法院檢察署為不起訴處分，並經本院查證明確，有
      公務電話記錄及臺灣士林地方法院檢察署檢察官94年度偵
      字第4159號不起訴處分書可參，被告並當庭自白：當天下
      手實施傷害犯行者係「游正雄」等四人，是其帶同前往討
      債，由新店市擄架告訴人到中和，亦由其開車，最後告訴
      人被迫書寫的自白書，亦係由被告親自拿回去保管，被告
      亦供稱「游正雄」等人，並非告訴人的債主，犯罪取得之
      自白書，亦係由其保管。按「游正雄」等人既與告訴人無
      債權債務關係，如非出於被告之指使，應無動機為上揭犯
      行，故「游正雄」等四人著手而為之犯行，乃係為了實現
      被告的犯罪動機而實施，至為明確。至被告空言辯稱該等
      傷害的行為均係由「游正雄」等人實施，其未參與，僅係
      在一旁觀看，並曾要求他們不要動手云云，並無法提出證
      據相佐，且縱如被告所辯，其亦未能有效的阻卻全體共犯
      犯行，並不足認定有中止之意思，故其所辯，並不足採，
      本件事證明確，被告犯行洵堪認定。
二、核被告所為，係犯刑法第302條第1項妨害自由罪及第277 條
    第1項傷害罪。其先後在新店、中和二處所實施的傷害行為
    ，係對於同一個被害人基於單一犯罪目的所為之接續行為，
    為接續犯，應論以傷害罪一罪。其強制告訴人書寫自白書之
    低度行為，為非法剝奪自由的高度犯行所吸收，不另論罪。
    被告與「游正雄」等四人基於共同犯罪的意思聯絡，互推分
    擔實施本案犯行，應論以共同正犯。其所犯二罪，互有方法
    結果牽連關係，應從一重論以非法剝奪人之行動自由罪。爰
    審酌被告犯罪之動機、目的係因公司債務問題而有紛爭，為
    向告訴人討債，竟以暴力強逼被害人填寫自白書之手段、其
    二人原係多年朋友情誼，犯後亦搭載告訴人返家、犯罪所生
    之損害、犯罪後否認犯行之態度等一切情狀，量處如主文所
    示之刑，並諭知易科罰金之折算標準，以示懲儆。
據上論斷，應依刑事訴訟法第299條第1項前段、刑法第28條、第
302 條第1項、第277條第1項、第55條、第41條第1項前段，罰金
罰鍰提高標準條例第1條前段、第2條，判決如主文。
本案經檢察官林勤綱到庭執行職務
中　　華　　民　　國　　94　　年　　6　　月　　21　　日
　　　　　　刑事第十二庭審判長  法　官　李英豪
                                法  官  胡宏文
                                法  官  沈君玲
以上正本證明與原本無異。
如不服本判決，應於判決送達後10日內，向本院提出上訴狀。
　　　　　　　　　　　　　　　　書記官　袁以明
中　　華　　民　　國　　94　　年　　6　　月　　21　　日
附錄本案論罪科刑法條全文
刑法第302條
私行拘禁或以其他非法方法，剝奪人之行動自由者，處五年以下
有期徒刑、拘役或三百元以下罰金。
因而致人於死者，處無期徒刑或七年以上有期徒刑，致重傷者，
處三年以上十年以下有期徒刑。
第 1 項之未遂犯罰之。
刑法第277條
傷害人之身體或健康者，處三年以下有期徒刑、拘役或一千元以
下罰金。
犯前項之罪因而致人於死者，處無期徒刑或七年以上有期徒刑；
致重傷者，處三年以上十年以下有期徒刑。
